臺灣臺北地方法院民事判決　　　　　　100年度家訴字第309號
原　　　告　新昌資產管理股份有限公司
法定代理人　加藤匠
訴訟代理人　劉明婷
被　　　告　陳俊國
　　　　　　曾瓊琳
上列當事人間請求宣告分別財產制事件，本院於民國一百年十二
月二日言詞辯論終結，判決如下：
    主    文
被告陳俊國與被告曾瓊琳間之夫妻財產制改用分別財產制。
訴訟費用由被告負擔。
    事    實
甲、原告方面：
一、聲明：如主文所示。
二、陳述略稱：
  (一)被告陳俊國積欠華僑商業銀行股份有限公司（下稱華僑銀行
    ）債務，華僑銀行聲請執行無效果致未受償，並經本院核發
    九十一年度執字第一一四四七號債權憑證，嗣後華僑銀行將
    債權轉讓原告，被告陳俊國尚有欠款，經執行無法清償，原
    告另又聲請以本院一○○年度司執字第七三七九○號強制執
    行被告陳俊國戶籍所在地之動產，仍然執行無結果，原告得
    以六十萬元與被告和解，但被告不同意。
  (二)按「夫妻未以契約訂立夫妻財產制者，除本法另有規定外，
    以法定財產制，為其夫妻財產制。」、「債權人對於夫妻一
    方之財產已為扣押，而未得受清償時，法院因債權人之聲請
    ，得宣告改用分別財產制。」，民法第一千零零五條、第一
    千零十一條分別定有明文。本件被告陳俊國、曾瓊琳為夫妻
    關係，未以契約訂立夫妻財產制，原以法定財產制為其夫妻
    財產制，原告爰依前揭民法第一千零十一條規定，請求准予
    宣告被告二人間改用分別財產制。
三、證據：提出戶籍謄本、債權憑證、債權讓與聲明書、登報資
    料、查詢資料、分配表影本各一件、各類所得資料清單影本
    四件為證。
乙、被告方面：
一、聲明：同意原告的請求。
二、陳述略稱：
  (一)三、四年前就有意要解決這個債務，這是被告陳俊國弟弟的
    債務，被告陳俊國是擔保人。本來賣房子已經扣了九十幾萬
    元，後來又查扣銀行的三十幾萬元，總共也不過一百七十幾
    萬元的債務，被告陳俊國應不可能積欠原告一百七十萬元的
    負債，兩造有協商和解，原告要求六十萬元，但被告陳俊國
    只有能力處理二十萬元。
  (二)原告目前雖再以本院一○○年度司執字第七三七九○號聲請
    對被告陳俊國戶籍所在地之動產強制執行，但被告陳俊國只
    是設籍，房子土地都是別人的，應該是查封不到，為了這件
    事，合夥的麵店就頂讓了。
三、證據：無。
丙、本院依職權調閱被告曾瓊琳戶籍資料及本院一○○年度司執
    字第七三七九○號執行卷。
    理    由
一、按夫妻未以契約訂立夫妻財產制者，除本法另有規定外，以
    以法定財產制為其夫妻財產制，民法第一千零零五條定有明
    文。次按債權人對於夫妻一方之財產已為扣押，而未得受清
    償時，法院因債權人之聲請，得宣告改用分別財產制，民法
    第一千零十一條亦規定甚明。而所謂未得受清償，包括全無
    可扣押之物或所扣押之物數量不足及所扣押之財產不足清償
    該為扣押之債權人債權等情形，最高法院八十九年度臺上字
    第八五四號判決可資參照。又民法第一千零十一條之立法意
    旨，係為貫徹物權法定主義及保護交易安全，同時避免夫妻
    藉登記夫妻財產制之方式，逃避債權人之強制執行。
二、經查，被告二人為夫妻，原告為被告陳俊國之債權人，經強
    制執行後無效果，此據原告提出戶籍謄本、債權憑證、債權
    讓與聲明書、登報資料、查詢資料、分配表影本各一件、各
    類所得資料清單影本四件為證，並經依職權調閱本院一○○
    年度司執字第七三七九○號執行卷查明無訛，被告亦同意原
    告之請求，堪信原告主張為真實。
三、從而，原告依上開民法第一千零十一條之規定，聲請宣告被
    告夫妻二人改用分別財產制，洵屬有據，應予准許。
四、本件事證已明，兩造之其他攻擊防禦方法，對於本件判決結
    果無影響，爰不一一論述，併此敘明。
五、據上論結，本件原告之訴為有理由，並依民事訴訟法第七十
    八條、第八十五條第一項前段，判決如主文。
中    華    民    國   100    年    12    月    5     日
                      家事法庭法  官  文衍正
以上正本係照原本作成。
如對本判決上訴，須於判決送達後20日內向本院提出上訴狀。如
委任律師提起上訴者，應一併繳納上訴審裁判費。
中    華    民    國   100    年    12    月    5     日
                              書記官  蔡沛圻